【裁判字號】    95,訴,287
【裁判日期】    950609
【裁判案由】    偽造有價證券等
【裁判全文】
臺灣板橋地方法院刑事判決               95年度訴字第287號
公  訴  人  臺灣板橋地方法院檢察署檢察官
被      告  甲○○
選任辯護人  蔡馨惠律師
上列被告因偽造有價證券等案件，經檢察官提起公訴（94年度速
偵字第1529號），本院判決如下：
    主  文
甲○○共同意圖供行使之用，而偽造有價證券，累犯，處有期徒
刑壹年捌月。偽造之發票人「丙○○」本票壹張、於汽車借用約
定書上承租人姓名簽章欄及借用人親筆簽名欄內之偽造「丙○○
」署押共肆枚（含簽名、指印各貳枚）及於變造之丙○○普通大
客車駕駛執照上周哲偉相片1 張，均沒收。
    事  實
一、周哲偉曾因竊盜案件，於民國93年4 月23日經本院以92年度
    易字第3074號判決判處有期徒刑10月確定，並於94年3 月15
    日縮刑期滿執行完畢（於本件構成累犯）。詎周哲偉猶不知
    悔改，因其與丁○○等人先前所承租使用之車號9523-EL 號
    自小客車租期已屆至（係以丁○○之表弟陳定陽名義所承租
    ），2 人為繼續租車使用，竟與丁○○（本院另行審結）共
    同萌生變造特種文書、意圖為自己不法之利益、偽造私文書
    ，及行使變造特種文書、行使偽造私文書及詐欺得利之犯意
    聯絡，於94年11月3 日晚上23時許，在臺北縣泰山鄉○○路
    48號「風尚汽車旅館」202 號房內，先由周哲偉在丁○○所
    拾獲而予以侵占之丙○○普通大客車駕駛執照上之相片欄，
    換貼上自己之相片，而變造該駕駛執照，足以生損害於丙○○及監理機關對普通大客車汽車駕駛人管理之正確性。嗣於
    翌日即94年11月4 日晚上21時50分許，2 人持前開變造之駕
    駛執照，共同前往臺北縣新莊市輔仁大學附近由乙○○登記
    為負責人之「尚富汽車商行」，由周哲偉持該變造之駕駛執
    照，向乙○○之夫即該車行老闆戊○○（起訴書誤載為乙○○）自稱係丙○○本人，佯稱欲繼續租用車號9523-EL 號自
    小客車，並於汽車借用約定書承租人姓名簽章欄及借用人親
    筆簽名欄內，偽造「丙○○」之簽名及按捺指印各2 枚，而
    偽造前開汽車借用約定書；又因車行要求汽車承租人須簽發
    本票供作擔保，周哲偉復基於與丁○○共同之意圖供行使之
    用而偽造本票之犯意聯絡，在尚富汽車商行提供之面額新台
    幣50萬元空白本票上發票人欄內，偽造「丙○○」之簽名及
    按捺指印各1 枚，並在其上填載丙○○之身分證字號及發票
    日，而偽造該本票；再將上揭偽造之汽車借用約定書、偽造
    本票持交戊○○行使，足以生損害丙○○及尚富汽車商行；
    使戊○○陷於錯誤，而同意前開車號9523-EL 號自小客車出
    租予自稱丙○○之周哲偉繼續使用，周哲偉及丁○○2 人因
    此得以規避汽車承租人之義務，而取得使用該車之不法利益
    。迨至94年11月5 日凌晨零時30分許，為警在上址「風尚汽
    車旅館」202 號房內臨檢時，經警員當場發現周哲偉持有上
    開變造之丙○○普通大客車駕駛執照，始查知上情。
二、案經臺北縣政府警察局新莊分局報告臺灣板橋地方法院檢察
    署檢察官偵查起訴。
    理  由
一、程序方面（證據能力之說明）：
    按被告以外之人於審判外之言詞或書面陳述，除法律有規定
    者外，不得作為證據，刑事訴訟法第159 條第1 項固有明定
    。惟被告以外之人於審判外之陳述，雖不符同法第159 條之
    1 至之4 規定，但經當事人於審判程序同意作為證據，法院
    審酌該言詞陳述或書面作成時之情況，認為適當者，亦得為
    證據，且當事人、辯護人於法院調查證據時，知有第159 條
    第1 項不得為證據之情形，而未於言詞辯論終結前聲明異議
    者，視為有前項之同意，此亦據刑事訴訟法第159 條之5 規
    定甚明。查本件同案被告丁○○及證人乙○○於警詢時之陳
    述，固均屬審判外之陳述，且與刑事訴訟法第159 條之3 規
    定不符，惟公訴人、被告及其辯護人就前開審判外之陳述，
    迄本院言詞辯論終結前，並未聲明異議，並表明對上開證據
    之證據能力均無意見之意思，本院審酌渠等於警詢供述之情
    況，核無違法取證或證據證明力明顯過低之瑕疵，亦認以之
    作為證據，乃屬適當，揆諸上開說明，自均得作為證據，合
    先敘明。
二、實體方面：
  (1)上揭犯罪事實，業據被告周哲偉迭於警詢、檢察官偵查、本
    院準備程序及審理中均坦承不諱，核與同案被告丁○○於警
    詢時所述情節大致相符，並經證人乙○○於警詢時及證人陳
    定陽於檢察官偵查中分別證述屬實，復有偽造汽車借用約定
    書、本票等影本各1 張附卷，及變造之丙○○普通大客車駕
    駛執照1 張扣案足資佐證。足認被告之自白與事實相符，堪
    予採信。本件事證明確，被告犯行洵堪認定，應予依法論科
    。
  (2)被告周哲偉換貼自己相片於丙○○之駕駛執照上，並持向尚
    富汽車商行繼續租用汽車，核其所為，係犯刑法第216 條、
    第212 條行使特種文書罪。而變造證件之低度行為，應為行
    使之高度行為所吸收，不另論罪。又被告於汽車借用約定書
    、本票上，偽造丙○○之簽名及按捺指印各3 枚，再持向車
    行行使，核其所為，係犯刑法第216 條、第210 條之行使偽
    造私文書罪及同法第201 條第1 項之偽造有價證券罪。被告
    於汽車借用約定書接續偽造丙○○之簽名、指印，均為偽造
    私文書之部分行為；而偽造私文書之低度行為，則為行使之
    高度行為所吸收；均不另論罪。被告於前揭本票上偽造丙○○之簽名、指印，均為偽造有價證券之階段行為；被告偽造
    本票後復持以行使，其行使偽造有價證券之輕度行為應為偽
    造之重度行為所吸收；亦均不另論罪。再被告偽以丙○○名
    義租車，規避汽車承租人之義務，取得使用該車之不法利益
    ，核其所為，應係犯刑法第339 條第2 項之詐欺得利罪，公
    訴人認係犯同法第339 條第1 項之詐欺取財罪，容有誤會，
    然起訴事實既與本院認定之基本社會事實同一，爰依法變更
    起訴法條。又被告周哲偉與丁○○2 人，就上揭犯行，有犯
    意之聯絡與行為之分擔，為共同正犯。被告所犯前開行使變
    造特種文書罪、行使偽造私文書罪、偽造有價證券罪及詐欺
    得利罪等4 罪間，有方法、結果之牽連關係，應論以一較重
    之偽造有價證券罪。且被告曾因竊盜案件，於93年4 月23日
    經本院以92年度易字第3074號判決判處有期徒刑10月確定，
    並於94年3 月15日縮刑期滿執行完畢，有臺灣高等法院被告
    前案紀錄表1 份在卷可參，其受有期徒刑之執行完畢後，5
    年內再犯本件有期徒刑以上之罪，為累犯，依刑法第47條之
    規定加重其刑。再查，被告周哲偉年紀尚輕，短於思慮，係
    為取得使用汽車之不法利益，始偽造丙○○名義簽發本票交
    予車行，以供租車之擔保，且其犯罪後於警偵審中均自白犯
    罪、顯已有所悔悟，足見被告惡性尚非重大等犯罪之情狀，
    實有情輕法重之憾，在客觀上尚足以引起一般人之同情，堪
    予憫恕，雖科以法定最低刑度即有期徒刑3 年，猶嫌過苛，
    爰依刑法第59條之規定，酌量減輕其刑，並先加後減之。爰
    審酌被告之素行資料，犯罪之動機、目的、手段、對被害人
    造成危害、損失程度，及犯罪後之態度等一切情狀，量處如
    主文所示之刑，以示懲儆。
  (3)至被告前開偽造之本票1 張，應依刑法第205 條之規定，不
    問屬於被告與否，均應予沒收；而該本票上偽造之「丙○○
    」簽名、指印各1 枚，既為票據之一部分，因本票業已宣告
    沒收，則就其署押部分，無庸另為宣告沒收。又被告於汽車
    借用約定書上承租人姓名簽章欄、借用人親筆簽名欄內，偽
    造之「丙○○」簽名、指印各2 枚（共4 枚），均為偽造之
    署押，應依同法第219 條之規定宣告沒收。另上開變造之丙○○普通大客車駕駛執照上遭換貼之被告周哲偉相片1 張，
    為被告所有且供本件犯罪所用之物，爰依同法第38條第1項
    第2 款宣告沒收之。
據上論斷，應依刑事訴訟法第299 條第1 項前段、第300 條，刑
法第28條、第210 條、第212 條、第216 條、第201 條第1 項、
第339 條第2 項、第55條、第47條、第59條、第205 條、第219
條、第38條第1 項第2 款，罰金罰鍰提高標準條例第1 條前段，
判決如主文。
本案經檢察官王聖涵到庭執行職務。
中    華    民    國    95    年    6     月    9     日
                  刑事第七庭  審判長法  官  胡堅勤
                                    法  官  王瑜玲
                                    法  官  崔玲琦
以上正本證明與原本無異。
如不服本判決應於送達後10日內向本院提出上訴狀。
                                    書記官  謝秀青
中    華    民    國    95    年    6     月    12    日
附錄本案所犯法條全文
中華民國刑法第216條
(行使偽造變造或登載不實之文書罪)
行使第210 條至第215 條之文書者，依偽造、變造文書或登載不
實  事項或使登載不實事項之規定處斷。
中華民國刑法第210條
(偽造變造私文書罪)
偽造、變造私文書，足以生損害於公眾或他人者，處5 年以下有
期徒刑。
中華民國刑法第212條
(偽造變造特種文書罪)
偽造、變造護照、旅券、免許證、特許證及關於品行、能力服務
或其他相類之證書、介紹書，足以生損害於公眾或他人者，處1
年以下有期徒刑、拘役或300元以下罰金。
中華民國刑法第339條
(普通詐欺罪)
意圖為自己或第三人不法之所有，以詐術使人將本人或第三人之
物交付者  ，處5 年以下有期徒刑、拘役或科或併科1 千元以下
罰金。
以前項方法得財產上不法之利益或使第三人得之者，亦同。
前二項之未遂犯罰之。
中華民國刑法第201條
意圖供行使之用，而偽造、變造公債票、公司股票或其他有價證
券者，處3年以上10年以下有期徒刑，得併科3千元以下罰金。
行使偽造、變造之公債票、公司股票或其他有價證券，或意圖供
行使之用，而收集或交付於人者，處1 年以上7 年以下有期徒刑
，得併科3千元以下罰金。


司法院資訊處製作；財團法人民間司法改革基金會備份。
